臺灣臺北地方法院民事判決　　　　　　 100年度訴字第2283號
原　　　告　楊麗香
訴訟代理人　林東乾律師
被　　　告　陳國瑞
訴訟代理人　劉立恩律師
複　代理人　黃泳綸
上列當事人間請求返還價金事件，本院於民國100年8月31日言詞
辯論終結，判決如下：
    主  文
被告應給付原告新臺幣壹佰玖拾萬元，及自民國一百年四月十七
日起至清償日止，按週年利率百分之五計算之利息。
原告其餘之訴駁回。
訴訟費用由被告負擔。
本判決於原告以新臺幣捌拾萬元為被告供擔保後，得假執行；但
被告如以新臺幣壹佰玖拾萬元為原告預供擔保，得免為假執行。
原告其餘假執行之聲請駁回。
    事實及理由
壹、程序方面：
一、按訴狀送達後，原告不得將原訴變更或追加他訴，但擴張或
    減縮應受判決事項之聲明，或不甚礙於被告之防禦及訴訟之
    終結者，不在此限，民事訴訟法第255條第1項第3款、第7款
    分別定有明文。查原告聲請核發支付命令時（嗣經被告於法
    定期間內異議視為起訴），原聲明請求：被告應給付原告新
    臺幣（下同）190萬元及自支付命令聲請狀繕本送達翌日即
    100年4月17日起至清償日止，按年息5%計算之利息等語；嗣
    於本院民國100年8月31日言詞辯論期日中，又當庭將前項聲
    明之利息起算日擴張自100年3月31日起算，並追加請求願供
    擔保請准宣告假執行。核其所為變更，無非僅係擴張應受判
    決事項，又顯無礙於被告之防禦與訴訟之終結，依首揭規定
    ，自應准許。
二、次按民事訴訟法第205條第1項、第2項規定：「分別提起之
    數宗訴訟，其訴訟標的相牽連或得以一訴主張者，法院得命
    合併辯論。命合併辯論之數宗訴訟，得合併裁判。」。本院
    受理之100年度訴字第2283號、第2259號返還價金及給付違
    約金等兩事件，當事人均為楊麗香與陳國瑞，且所據之基礎
    事實均係本於陳國瑞違約將臺北市○○路○段217號14樓房屋
    轉賣他人，依民事訴訟法第255條第1項第2款規定，本得以
    一訴主張之，合於前條所定得合併辯論之情形，復考量當事
    人因兩案主張及證據共通可得之訴訟利益，本院爰命上開兩
    案合併辯論，亦先說明。
貳、實體方面：
一、原告起訴主張：兩造前於95年4月3日簽訂預定房地買賣預約
    書，由被告將其獲配之臺北市崇德、隆盛改建眷舍，即門牌
    號碼臺北市○○路○段217號14樓之房屋暨其坐落土地（下稱
    系爭房屋）賣予原告，約定總價為950萬元，原告並當場交
    付面額160萬元之支票1紙及現金30萬元予被告，將第一期價
    金190萬元付訖。詎被告事後竟將系爭房屋轉賣訴外人王蓮
    芝、甚至三賣予訴外人陳庭隆，明顯違反兩造所定買賣契約
    第7條之約定，原告自有權解除契約。為此，爰以支付命令
    聲請狀向被告為解除契約之意思表示，並依民法第259條第2
    款規定請求被告返還原告已支付之190萬元價金等語。並聲
    明：1.被告應給付原告190萬元，及自100年3月31日起至清
    償日止，按年息5%計算之利息；2.願供擔保請准宣告假執行
    。
二、被告對於已自原告收受190萬元價金及其於締約後又違約將
    房屋轉賣他人等情，均不否認，惟其仍就本件原告支付命令
    之聲請提出異議，並聲明：(一)原告之訴駁回；(二)願供擔保請
    准免為假執行。
三、經查：
  (一)原告主張兩造係於95年4月3日就系爭房屋簽訂買賣契約，約
    定總價為950萬元，且被告已當場收受原告交付之面額160萬
    元之支票1紙及現金30萬元等事實，除為被告所不爭外，復
    有卷附預定房地買賣預約書、付款明細表、被告收受30萬元
    後簽具之確認書、前揭160萬元支票影本及被告於95 年4月3
    日簽發之面額190萬元本票影本各1紙附卷可稽，堪予認定。
  (二)依上開買賣契約書第7條前段、第11條第1項之約定：「乙方
    （即被告）保證本房地產權清楚絕無一屋數賣情事，當承辦
    單位或依法令規定准許且可移轉時，乙方即應將產權移轉給
    甲方...」、「雙方其中一方如未按本契約條款履行，經他
    方訂相當期限催告通知後，仍不履行時，他方得逕行解除本
    契約」，可知倘被告違約再將房屋轉賣他人，原告即得依上
    開約定解除契約，此乃經兩造約定明確。而本件原告主張被
    告於兩造締約後，又將系爭房屋陸續轉賣系爭房屋予王蓮芝
    、陳庭隆等人等事實，既經被告自承無誤，並有被告與陳庭
    隆所簽買賣契約影本在卷可按，而堪信實，則原告依上開約
    定為據，以本件支付命令聲請狀向被告表示解除買賣契約，
    自屬合法。
  (三)又按契約解除時，當事人雙方回復原狀之義務，除法律另有
    規定或契約另有約定外，受領之給付為金錢者，應附加自受
    領時起之利息償還之，民法第259條第2款定有明文。又給付
    無確定期限者，債務人於債權人得請求給付時，經其催告而
    未為給付，自受催告時起，負遲延責任。其經債權人起訴而
    送達訴狀，與催告有同一效力；又遲延之債務，以支付金錢
    為標的者，債權人得請求依法定利率計算之遲延利息；應付
    利息之債務，其利率未經約定，亦無法律可據者，週年利率
    為5%，此亦為同法第229條第2項、第233條第1項前段、第20
    3條所明定。查，兩造間之買賣契約業經原告有效解除，已
    如前述，是依上開規定，被告自應將已受領之190萬元價金
    ，加計自收受支付命令繕本翌日即100年4月17日起至清償日
    止，按年息5%計算之利息返還或給付予原告，原告此部分請
    求，為有理由，應予准許。至原告另請求被告尚應給付自10
    0年3月31日起至100年4月16日止之利息一節，則無非係以原
    告早於98年3月31日即向被告表示解除契約等詞為據，然被
    告並未自認有此事實，原告又未提出任何事證以實其說，自
    無從逕予採信。是原告此部分利息之請求，即難認有據。
四、綜上所述，原告依兩造買賣契約第11條第1項約定解除契約
    ，洵屬有據，是其再依民法第259條第2款之規定請求被告返
    還已付價金及利息，亦為可採。從而，原告請求被告給付19
    0萬元，及自100年4月17日起至清償日止，按年息5%計算之
    利息，為有理由，應予准許；逾此範圍之請求，則無理由，
    應予駁回。又兩造均陳明願供擔保，聲請宣告假執行及免為
    假執行，經核原告勝訴部分，合於法律規定，爰分別酌定相
    當之擔保金額宣告之；原告其餘假執行之聲請，因訴之駁回
    而失所依據，不予准許。
五、本件事證已臻明確，兩造其餘攻擊防禦方法及所提證據，核
    與本件判決結果不生影響，爰不另一一論述，併予敘明。
六、訴訟費用之負擔：民事訴訟法第78條。
中    華    民    國    100    年    9    月     7    日
                  民事第三庭  審判長法  官  郭美杏
                                    法  官  汪怡君
                                    法  官  吳若萍
以上正本係照原本作成。
如對本判決上訴，須於判決送達後20日內向本院提出上訴狀。如
委任律師提起上訴者，應一併繳納上訴審裁判費。
中    華    民    國    100    年    9    月     7    日
                                    書記官  劉英權